【裁判字號】    98,簡上,25
【裁判日期】    980710
【裁判案由】    詐欺
【裁判全文】
臺灣士林地方法院刑事判決              98年度簡上字第25號
公  訴  人  臺灣士林地方法院檢察署檢察官
上  訴  人  乙○○
上列上訴人即被告因詐欺案件，不服本院中華民國98年2 月28日
98年度士簡字第196 號第一審簡易判決（聲請簡易判決處刑案號
：98年度偵字第1369號），提起上訴，本院管轄之第二審合議庭
認不應以簡易判決處刑，再改依通常程序為第一審判決如下：
    主  文
原判決撤銷。
乙○○無罪。
    事  實
一、聲請簡易判決處刑意旨略以（與公訴有同一之效力）：乙○○預見將自己帳戶提供他人使用，可幫助詐欺集團施用詐術
    騙取他人財物，致使被害人及警方追查無門之情況下，竟仍
    不違背其本意，基於幫助詐欺之犯意，於民國97年10月17日
    為求取職務，在桃園縣桃園市○○路將其在中國信託商業銀
    行桃園分行所開立帳號000000000000號帳戶存摺影本、提款
    卡及密碼交予年籍不詳、自稱「趙先生」之成年男子，幫助
    該詐欺集團施用詐術騙取財物。嗣該年籍不詳之人即與其他
    成員，於97年10月18日撥打電話予甲○○，詐稱欲與甲○○
    進行援交，致使甲○○陷於錯誤而依指示在臺北縣淡水鎮○○路151 號郵局自動櫃員機匯款新臺幣（下同）2 萬9989元
    至前開中國信託商業銀行桃園分行帳戶內，嗣經發覺受騙而
    報警處理，始悉上情。
二、按被告未經審判證明有罪確定前，推定其為無罪；又犯罪事
    實應依證據認定之，無證據不得認定犯罪事實；又不能證明
    被告犯罪者，應諭知無罪之判決，刑事訴訟法第154 條第1
    項、第2 項及第301 條第1 項分別定有明文。又事實之認定
    ，應憑證據，如未能發現相當證據，或證據不足以證明，自
    不能以推測或擬制之方法，為裁判基礎（最高法院40年度臺
    上字第86號判例參照）。另認定犯罪事實所憑之證據，雖不
    以直接證據為限，間接證據亦包括在內；然而無論直接或間
    接證據，其為訴訟上之證明，須於通常一般之人不致有所懷
    疑，而得確信其為真實之程度者，始得據為有罪之認定，倘
    其證明尚未達到此一程度，而有合理之懷疑存在時，即無從
    為有罪之認定，亦有最高法院76年度臺上字第4986號判例可
    資參照。況刑事訴訟法第161 條第1 項亦規定，檢察官就被
    告犯罪事實，應負舉證責任，並指出證明之方法，是檢察官
    對於起訴之犯罪事實，應負提出證據及說服之實質舉證責任
    ，倘其所提出之證據，不足為被告有罪之積極證明，或其指
    出證明之方法，無從說服法院以形成被告有罪之心證，基於
    無罪推定之原則，自應為被告無罪判決之諭知，最高法院92
    年度臺上字第128 號著有判例可資參照。
三、按被告以外之人於審判外之言詞或書面陳述，除法律有規定
    者外，不得作為證據；又被告以外之人於審判外之陳述，雖
    不符同法第159 條之1 至第159 條之4 之規定，而經當事人
    於審判程序同意作為證據，法院審酌該言詞陳述或書面陳述
    作成時之情況，認為適當者，亦得為證據；又當事人、代理
    人或辯護人於法院調查證據時，知有第159 條第1 項不得為
    證據之情形，而未於言詞辯論終結前聲明異議者，視為有前
    項之同意，刑事訴訟法第159 條第1 項及第159 條之5 分別
    定有明文。查本判決下列所引用之各該被告以外之人所為審
    判外之陳述以及其他書面陳述，雖屬傳聞證據，惟當事人及
    選任辯護人於本院準備程序及審判期日中均表示無意見而不
    予爭執，且迄至言詞辯論終結前亦未再聲明異議，本院審酌
    上開證據資料製作時之情況，尚無違法不當之瑕疵，亦認為
    以之作為證據應屬適當，依刑事訴訟法第159 條之5 規定，
    認前揭證據資料均有證據能力，合先敘明。
四、公訴意旨認被告乙○○上開行為涉有刑法第339 條第1 項、
    第30條第1 項之幫助詐欺取財罪犯行，無非係以：前揭犯罪
    事實，業據告訴人即被害人甲○○於警詢指述甚詳，復有該
    中國信託商業銀行桃園分行帳戶開戶資料及交易明細各1 份
    在卷可按為其主要論據，並論稱被告為求取職務，即將上開
    帳戶金融卡及密碼提供他人，幫助詐欺犯意甚明。訊據被告
    乙○○固不否認曾於前揭時地將其所有上開帳戶之存摺影本
    、提款卡及密碼等物交付真實姓名年籍不詳，自稱「趙先生
    」之成年男子等之事實，然堅詞否認有何公訴意旨所稱幫助
    詐欺取財犯行，辯稱：其因見自由時報桃園縣市版之報紙分
    類廣告所刊登之應徵司機之訊息，而以其持用之0000000000
    號行動電話撥打報載之0000000000電話號碼應徵，並依受話
    人即自稱「趙先生」之真實姓名年籍不詳之成年男子之指示
    ，提供帳戶之存摺影本、提款卡及密碼以供應徵工作之用，
    並無提供上開帳戶幫助他人犯罪之故意等語。
五、經查：
  (一)告訴人甲○○於97年10月18日因接獲真實年籍不詳之成年女
    子來電，詐稱欲與之援交，致使甲○○陷於錯誤，依指示在
    臺北縣淡水鎮○○路151 號郵局內之自動櫃員機匯款新臺幣
    （下同）2 萬9989元至被告於中國信託商業銀行桃園分行帳
    戶（帳號000000000000號）內等情，業據告訴人甲○○於警
    詢中指訴綦詳（見臺灣士林地方法院檢察署98年度偵字第13
    69號卷【下稱：第1369號卷】第7 至8 頁），並有告訴人甲○○中華郵政自動櫃員機儲戶交易明細表（參見第1369號卷
    第9 頁）、中國信託商業銀行股份有限公司97年11月4 日函
    暨所檢附之被告上開帳戶交易明細暨開戶資料（參見第1369
    號卷第13頁至第16頁）各1 份在卷足憑，是告訴人甲○○確
    因遭詐騙集團詐騙將上開款項匯入被告乙○○所有之上開帳
    戶乙節，至堪認定。惟被告既執前詞置辯，即應審究被告乙○○主觀上是否基於幫助犯罪之認識及故意，而交付他人前
    揭帳戶之存摺影本、提款卡暨密碼。
  (二)被告乙○○於97年10月17日前某時，因見自由時報報紙分類
    廣告版刊登應徵司機之訊息，而依報載電話號碼0000000000
    號去電詢問，並依接電之「趙先生」指示，於96年10月17日
    ，在桃園縣桃園市○○路中國信託商業銀行股份有限公司桃
    園分行前，將其在中國信託商業銀行桃園分行所開立之上開
    帳戶之存摺影本、提款卡、密碼及其駕照影印本等物，交付
    真實姓名年籍不詳，自稱「趙先生」之成年男子等情，迭據
    被告乙○○於警詢、偵查及本院審理時供明在卷，並有其提
    出之自由時報分類廣告影本（見本院卷第29頁）及其所持用
    行動電話之已出帳通話明細清單（見本院卷第30頁）1 份在
    卷可稽。此外，被告急為應徵工作，始應「趙先生」之要求
    ，於前揭時、地交付帳戶存摺影本、提款卡、密碼之經過，
    亦據97年10月17日陪同被告前往應徵，並會見「趙先生」之
    證人丁○○證述在卷，核與被告所述大致相符，足見被告乙○○所辯情節確堪信為真實，被告乙○○確係出於應徵工作
    ，進而依報載廣告與「趙先生」取得聯繫，進而為獲取工作
    機會，應「趙先生」之請求，連同其駕照影本、上開帳戶金
    融卡、密碼及其存摺影本一併交付予「趙先生」，至堪認定
    。而被告乙○○於97年9 月底、10月初即自原就業之華通電
    腦公司離職，上開帳戶原亦係被告乙○○原來之工作薪資匯
    款帳戶，此參被告上開帳戶交易明細資料註記自明。而被告
    離職以後，自97年10月9 日帳戶內存款最末筆薪資進帳，即
    乏收入，寅吃卯糧，確需工作以求得收入，而以被告資歷、
    背景及現今景氣狀況，提供工作機會者與應徵者並非處於平
    等地位，是被告雖已成年，亦非無應徵工作之經驗，惟確非
    無因一時失察，亟需工作機會，致誤信「趙先生」說法，應
    「趙先生」之要求而提供自己帳戶金融卡、密碼及存摺影本
    予「趙先生」驗證之可能性。則被告於前開時、地交付自己
    上開帳戶存摺影本、提款卡、密碼予「趙先生」之際，主觀
    上是否確具幫助犯罪之認識及故意，非無疑義。
  (三)又依被告上開帳戶之歷史交易查詢報表觀之，被告乙○○於
    交付提款卡、密碼予「趙先生」前，依「趙先生」之指示，
    在設於桃園市○○路○ 段32號1 樓之編號00000000號提款機
    提領帳戶內餘款2,000 元，藉以確認其提款卡、密碼確實堪
    用，已據被告」陳明在卷，並有其帳戶交易明細資料、中國
    信託商業銀行股份有限公司98年6 月12日中信銀字第098222
    71207509號函在卷可稽。換言之，被告乙○○於交付「趙先
    生」上開帳戶金融卡及密碼時，帳戶內尚有餘款418 元。倘
    被告確出於幫助詐欺之犯意而交付上開帳戶提款卡、密碼予
    「趙先生」，以其當時經濟狀況之窘迫，當無將上開剩餘款
    項任由詐騙集團成員提領花用之理。參諸卷附被告持用之行
    動電話門號0000000000號之已出帳通話明細清單所載內容，
    亦核與被告乙○○於97年10月17日交付上開帳戶提款卡、密
    碼予「趙先生」後，於97年10月20日仍有撥打前開分類廣告
    內所載號碼即0000000000號聯絡電話之通聯紀錄，並就此陳
    稱係因「趙先生」曾允諾伊自97年10月20日（週一）即可開
    始上班，惟97年10月20日「趙先生」卻久未依約與其聯絡，
    伊又再打同支電話找趙先生，惟已非「趙先生」本人接聽，
    要伊晚點再打，嗣後該電話即已不通等語（參見本院98年6
    月29日審判筆錄第16頁，本院卷第47頁）相互符合，益徵被
    告乙○○確因亟需工作機會，致陷於錯誤，始連同應徵工作
    所需之駕照影本外，另又交付上開帳戶存摺影本、提款卡及
    密碼等物，自難認被告乙○○於交付之際，確有提供他人使
    用之意。是被告乙○○對於取得該帳戶之對象所欲實施之詐
    欺取財犯行，主觀上應無認識，而其所為之上開交付行為，
    亦非出於幫助詐欺之認識而施以助力。
  (四)況依卷內事證，亦無從認定被告乙○○於提供帳戶之際確曾
    獲取任何利益，核與一般交付金融機構帳戶以供他人使用藉
    以牟利之情形有別，是於無其他積極證據足以證明被告徐士
    倫明知所交付上開帳戶之存摺等物係供非正當目的使用，自
    應為有利被告乙○○之認定，而難據認其將該等存摺、提款
    卡及密碼提供他人之行為，逕自推認其有幫助他人犯罪之認
    識及不確定故意。
  (五)公訴人固再聲請向華通電腦公司函詢證人丁○○於華通電腦
    公司之在職期間以及97年10月17日當日是否排休。惟查，證
    人丁○○經本院隔離被告以後而為詰問、訊問，所證內容既
    與被告所陳情節大致核符，並無重大出入，證人丁○○亦未
    特意為偏頗不實之證述，且此項供述證據亦僅具輔助性質，
    因認檢察官所為證據調查之聲請核無必要，附此敘明。
  (六)綜上所述，被告乙○○所涉本件幫助詐欺取財犯行，依公訴
    人所提出之證據，尚難證明被告有上開幫助詐欺取財之犯行
    至使本院不致有所懷疑，而得確信其為真實之程度。此外，
    復查無其他積極證據足資證明被告乙○○有何公訴意旨所稱
    之幫助詐欺取財犯行，揆諸前開說明，自屬犯罪不能證明。
    被告乙○○否認犯罪，提起上訴，為有理由，原審判決未及
    審酌至此，就被告被訴幫助詐欺取財罪變更起訴法條，改論
    刑法第349 條第2 項之寄藏贓物罪，並量處被告罪刑之判決
    ，即有未合，依照前開之說明，自應予撤銷，改諭知被告無
    罪。又簡易案件之上訴由地方法院管轄之第二審合議庭辦理
    ，如認應為無罪判決之諭知，係屬刑事訴訟法第451 條之1
    第4 項但書第3 款之情形，應依同法第452 條之規定，逕依
    第一審通常程序為被告無罪之諭知，附此敘明。
六、移送併辦退回部分：
  (一)臺灣桃園地方法院檢察署檢察官98年度偵字第4758號、98年
    度偵緝字第503 號移送併辦意旨略以：被告乙○○可預見若
    提供金融帳戶、提款卡、密碼予他人使用，可能幫助不詳詐
    欺集團用以隱匿財產犯罪所得，竟不違其本意，於97年10月
    17日，在桃園地區，將其向中國信託商業銀行桃園分行申請
    開立帳號000000000000號帳戶之存摺影本、提款卡及密碼交
    予年籍不詳、自稱「趙先生」之成年男子，供詐欺集團使用
    。嗣該詐欺集團所屬成員，即意圖為自己不法之所有，於97
    年10月18日分別撥打電話給丙○○、甲○○，佯以網路購物
    時電腦發生錯誤須更正、及網路援交需確認身份為由，致丙○○、甲○○皆陷於錯誤，而依其指示至提款機操作，於其
    後各匯款新臺幣（下同）84000 元、299 89元至乙○○上開
    帳戶內，各該匯款旋遭提領一空。嗣丙○○、甲○○於匯款
    後覺有異，而報警查獲上情，因認被告因提供相同之帳戶予
    詐騙集團使用，所涉詐欺罪嫌，與上開案件具有想像競合關
    係，為裁判上一罪，移請本院併案審理等語。
  (二)臺灣花蓮地方法院檢察署98年度偵字第1182號移送併辦則以
    ：被告乙○○得預見收購金融帳戶之人，係將所收購之帳戶
    用以供被害人匯入款項，藉此作為犯罪之工具，竟仍基於幫
    助他人遂行詐欺取財之不確定故意，於民國97年10月17日，
    在桃園市中國信託商業銀行門前，將其所有之中國信託商業
    銀行桃園分行帳戶存摺影本（帳號：000000000000號）、金
    融卡、密碼及駕照影本，交予自稱「趙先生」之詐欺集團成
    員使用。嗣於97年10月18日22時30分許，適有楊佳虔接獲詐
    欺集團電話來電，諉稱係中國信託商業銀行之客服人員，告
    以楊佳虔電視購物時，錯誤設定為分期付款，要求楊佳虔至
    自動櫃員機更改設定，楊佳虔因陷於錯誤依指示辦理，而遭
    詐騙轉帳新台幣（下同）3 萬元至乙○○所申設之前開帳戶
    內。楊佳虔因發覺其帳戶金額短少有異而報警循線查悉上情
    ，認被告所販賣之帳戶相同，顯係同一案件，移請本院併案
    審理等語。
  (三)經查，被告既經本院依第一審通常程序為無罪判決之諭知，
    除臺灣桃園地方法院檢察署檢察官移送併辦意旨所指有關被
    害人甲○○部分，與聲請簡易判決處刑（與起訴有同一之效
    力）事實同一，業據本院審理如前外，其餘臺灣桃園地方法
    院檢察署檢察官、臺灣花蓮地方法院檢察署檢察官併辦意旨
    所指事實，即無從併予審究，應退由檢察官另為適法之處理
    ，附此說明。
據上論斷，應依刑事訴訟法第455 條之1 第1 項、第3 項、第
369 條第1 項前段、第452 條、第301 條第1 項，判決如主文。
本案經檢察官鄭富城到庭執行職務
中    華    民    國    98    年    7     月    10    日
                  刑事第五庭審判長法  官  李育仁
                                  法  官  黃雅君
                                  法  官  許辰舟
以上正本證明與原本無異。
如不服本判決，應於收受送達後10日內向本院提出上訴狀，其未
敘述上訴理由者，應於上訴期間屆滿後20日內向本院補提理由書
狀（均須按他造當事人之人數附繕本）。
                                  書記官  李典育
中    華    民    國    98    年    7     月    10    日


司法院資訊處製作；財團法人民間司法改革基金會備份。
